【裁判字號】    88,訴易,57
【裁判日期】    890111
【裁判案由】    侵權行為損害賠償
【裁判全文】
臺灣高等法院臺中分院民事判決  八十八年度訴易字第五十七號
      原      告  甲○○
      被      告  乙○○
右當事人間請求侵權行為損害賠償事件，本院判決如左：
      主      文
被告應給付原告新台幣柒萬貳仟柒佰壹拾貳元及自民國八十八年八月五日起至清償日
止按年息百分之五計算之利息。
原告其餘之訴駁回。
訴訟費用由被告負擔二分之一，餘由原告負擔。
      事      實
甲、上訴人方面：
一、聲明：求為判決被告應給付原告新台幣（下同）二十四萬八千七百一十五元及自
          民國八十八年八月五日起至清償日止按年息百分之五計算之利息。
二、陳述：
    (一)原告於八十七年五月六日十九時十分許，駕車沿台中縣梧棲鎮○○路由南往北
      行駛，通過大智路口時，因被告酒醉駕車（沿臨港路由北往南），在原告車前
      突然衝出，不依號誌燈號指示，無故迴轉，致使原告閃避不及而發生碰撞。
    (二)原告因本件車禍，頭部外傷，雙手前臂灼傷，住院治療一星期，支出醫藥費四
      千一百一十五元，減少工作收入一萬二千六百元，應由被告賠償，原告因傷精
      神痛苦，並請求慰撫金二十三萬二千元。
三、證據：提出醫療費用明細表影本三份、損害計算書影本一份為證。
乙、被上訴人方面：
一、聲明：求為判決駁回原告之訴。
二、陳述：
    (一)被告於車禍發生後雖經警員施行酒精測試為○‧五三毫克，但並不影響駕駛之
      穩定性與意識性，車禍當時，被告行進方向之號誌為左轉綠燈，可以左轉，被
      告向左迴轉，時速僅二十至三十公里，並未超速，對於本件車禍之發生，並無
      過失。
    (二)車禍當時，原告行進方向之號誌為紅燈，原告不僅未遵守號誌停車，更超速向
      前急駛（時速約一百二十公里以上），復未採取緊急煞車之必要安全措施，致
      撞及被告所駕駛之小客車，應由原告負過失責任。退萬步言，被告縱令應負過
      失責任，原告與有過失，亦應適用過失相抵之規定。
    (三)刑事判決認定被告酒後駕車，疏未注意當時為直行綠燈而貿然迴轉乙節，與事
      實不符，本件民事訴訟應不受該刑事判決之拘束。
三、證據：提出診斷證明書、汽車維修費明細表影本各一份為證。
丙、本院依職權調閱本院八十八年度交上易字第一二五六號過失傷害案件偵審卷宗。
      理      由
一、原告主張伊於八十七年五月六日十九時十分許，駕車沿台中縣梧棲鎮○○路由南
    往北行駛，通過大智路口時，因被告酒醉駕車（沿臨港路由北往南），在伊車前
    突然衝出，不依號誌指示，無故迴轉，致伊閃避不及而發生碰撞，伊因本件車禍
    ，頭部外傷，雙手前臂灼傷，住院治療一星期，支出醫藥費四千一百一十五元，
    減少工作收入一萬二千六百元，應由被告賠償，伊因傷精神痛苦，並得請求慰撫
    金二十三萬二千元等情，求為命被告給付二十四萬八千七百一十五元及自八十八
    年八月五日起至清償日止按年息百分之五加付遲延利息之判決。（原告因本件車
    禍汽車毀損，支出修復費用之損失及其利息部分，另為裁判。）
二、被告則以伊雖酒後開車，但並不影響駕駛之穩定性與意識性，車禍當時伊行進方
    向之號誌為左轉綠燈，伊向左迴轉，未違反號誌，且時速僅二十至三十公里，並
    無過失，係原告未遵守紅燈號誌，超速急駛，致撞及伊所駕駛之車輛，應由原告
    負過失責任等語置辯。
三、原告就其主張於前揭時地駕車通過交岔路口時，因被告酒醉駕車，不依號誌燈號
    指示，無故迴轉，致伊閃避不及而發生碰撞，頭部外傷，雙手前臂灼傷等情，已
    於本院八十八年度交上易字第一二五六號過失傷害案件偵查中提出沙鹿童綜合教
    學醫院診斷證明書乙紙為證，並有道路交通事故調查報告表乙紙（記載主要肇事
    因素為被告違反號誌）、現場照片二幀、酒精測定表乙紙（記載被告吐氣所含酒
    精成份達每公升○‧五三毫克）附於該刑事案卷可稽，業經本院依職權調取該案
    卷核閱明確（偵查卷第十一、十四、十七頁），被告亦自承酒後駕車，在前揭時
    地發生車禍。被告雖辯稱車禍當時伊行進方向之號誌為左轉綠燈，伊向左迴轉，
    並未違反號誌云云，惟查被告在八十七年五月六日交通警員到達現場處理時，並
    未說明當時交通號誌之情形，俟原告提出刑事告訴後，始於八十七年七月十六日
    至警局表示係原告闖紅燈，伊亦受傷，欲提出告訴，並於翌日即同月十七日至私
    立中山醫學院附設孫中山先生紀念醫院求診，同時取具診斷證明書，此有警訊筆
    錄、診斷證明書、私立中山醫學院附設孫中山先生紀念醫院八十八年八月二十四
    日中山醫八八川博字第八八七五九號函附於上述刑事卷可稽（偵查卷第七、十九
    頁，刑事二審卷第七二頁），足見被告所辯當時號誌為左轉綠燈乙節，係事後卸
    責之詞，不足採信。證人王元隆係被告朋友，當時乘坐被告之車，其於八十七年
    七月十六日始與被告同至警局表示車禍當時號誌燈為左轉綠燈，是原告闖紅燈云
    云，顯係迴護被告之詞，亦非可採。
四、按不法侵害他人之身體或健康者，對於被害人因此喪失或減少勞動能力或增加生
    活上之需要時，應負損害賠償責任；又被害人雖非財產上之損害，亦得請求賠償
    相當之金額，民法第一百九十三條第一項、第一百九十五條第一項定有明文。本
    件被告飲酒後其吐氣所含酒精成份達每公升○‧五三毫克，猶駕駛汽車，違反道
    路交通安全規則第一百十四條第二款「汽車駕駛人飲酒後其吐氣所含酒精成份超
    過每公升○‧二五毫克以上者，不得駕車」之規定，即係違反保護他人之法律，
    依民法第一百八十四條第二項規定，已應推定其有過失。其在交岔路口號誌尚為
    直行綠燈之際，向左迴轉，致與對向原告駕駛之直行車輛發生碰撞，更難辭過失
    責任。是原告就其生活上因車禍受傷增加支出之醫藥費，自得請求被告賠償，其
    因受傷而精神痛苦，並得請求被告賠償相當之金額。惟依據現場圖所示，原告所
    駕小客車停於被告小客車後方，足見原告於發生車禍前速度甚快，於發生撞擊後
    ，其車仍往前衝，以致停於被告小客車後方。原告於行經交岔路口時，顯然疏未
    注意車前狀況，未能及時採取緊急煞車之必要安全措施，致二車發生撞擊。被告
    抗辯原告就本次車禍之發生，與有過失乙節，應堪採信。本院審酌本件車禍發生
    經過及兩造之過失程度，認原告就系爭行車事故之發生，應負百分之三十之責任
    ，故酌減輕被告賠償金額百分之三十。
五、茲就原告請求賠償之各項損害，分別審核於后：
    (一)醫藥費部分：原告主張因傷支出醫藥費四千一百一十五元，業據提出醫療費用
      明細表影本三份為證，除其中證明書費二百四十元，核非屬醫療必要費用，應
      予扣除外，其餘三千八百七十五元為被告所承認，應無不合。
    (二)精神慰撫金部分：原告係六十一年十月十日出生，因車禍受傷住院四天，被告
      係四十九年一月三日出生，國中畢業，業商等情，有前述診斷證明書及刑事案
      件偵訊筆錄之記載可稽，又原告自陳高職畢業，在立榮海運工作，月薪約五萬
      元，名下無不動產，亦無鉅額存款等語，亦為被告所不爭執，均堪認為真實。
      原告另主張伊住院一星期，但未能舉證證明，應非可採。本院審酌兩造之年齡
      、身分、地位、教育程度、經濟狀況，本件車禍發生之經過，原告因傷住院四
      天及其因此感受精神上痛苦程度等一切情狀，認原告所得請求賠償非財產上損
      害之金額，以一十萬元為適當。
    (三)依據上述，原告醫藥費損失及精神慰撫金共一○三八七五元，經依過失相抵原
      則減輕賠償金額百分之三十後，原告得請求賠償七二七一二元（算至元為止）
      。
    (四)原告雖另主張其因傷不能上班，減少工作收入一萬二千六百元，應由被告賠償
      云云，但為被告所否認，原告其就減少工作收入乙節，復未能舉證以實其說，
      此部分主張自難以採信。
六、綜上，原告依據侵權行為之法則，請求被告賠償七萬二千七百一十二元，及自起
    訴狀繕本送達翌日即八十八年八月五日起至清償日止按年息百分之五計算之遲延
    利息部分，洵屬正當，應予准許。其逾此部分之請求，為無理由，應予駁回。
據上論結，本件原告之訴一部為有理由，一部為無理由，依民事訴訟法第七十八條判
決如主文。
中      華      民      國    八十九     年      一       月    十一    日
~B1民事第一庭審判長法  官  楚汝聰
~B2                法  官  鄭金龍
~B3                法  官  黃宗正
右為正本係照原本作成。
不得上訴。
~B                書記官  鄧智惠
中      華      民      國    八十九     年      三       月   二十三   日
                                                                        Ｑ


司法院資訊處製作；財團法人民間司法改革基金會備份。
